臺灣高雄地方法院民事判決
111年度簡上附民移簡字第1號
原      告  戴伯安    住○○市○○區○○路00巷00號
被      告  藍謙富  

上列當事人間請求侵權行為損害賠償事件，原告於刑事訴訟程序
附帶提起民事訴訟，經本院刑事庭移送前來（110年度交簡上附
民字第11號），本院於民國111年10月24日言詞辯論終結，判決
如下：
    主      文
被告應給付原告新臺幣貳拾貳萬壹仟零參拾陸元，及自民國一一
○年五月二十九日起至清償日止，按週年利率百分之五計算之利
息。
原告其餘之訴駁回。
訴訟費用由被告負擔百分之十八，餘由原告負擔。 
    事實及理由
一、被告未於言詞辯論期日到場，核無民事訴訟法第386條各款
    所列情形，爰依原告之聲請，由其一造辯論而為判決。
二、原告主張：被告於民國109年2月14日6時13分許，駕駛車牌
    號碼000-0000號自用小客車，在址設高雄市○○區○○○路00號
    「全家便利商店民如店」前欲為迴車時，本應注意汽車迴車
    前，應暫停並顯示左轉燈光或手勢，看清無來往車輛，並注
    意行人通過，始得迴轉，並應注意應在遵行車道內行駛，且
    不得駛入來車之車道內，而依當時天候晴，日間自然光線，
    柏油路面乾燥、無缺陷，且無障礙物，視距良好，並無不能
    注意之情事，竟疏未注意及此，即貿然迴轉欲進入民族一路
    北向車道，而逆向駛經民族一路與九如二路路口，適伊騎乘
    車牌號碼000-000號普通重型機車（下稱系爭機車），沿九
    如二路由東往西方向行駛至該處，見狀閃煞不及而發生擦撞
    ，伊因而人、車倒地（下稱系爭交通事故），受有骨盆不穩
    定型骨折併骨盆血腫之傷害（下稱系爭傷害），被告自應負
    侵權行為損害賠償責任。又伊因系爭傷害就醫而支出醫療費
    用新臺幣（下同）21,708元、就醫停車及交通費3,365元，
    並購買醫療器材支出10,628元，且自109年2月14日起至同年
    4月19日止需人全日看護，支出看護費用132,000元，復須復
    健及服用營養品而分別支出3,040元、11,622元。其次，伊
    因系爭交通事故所受系爭傷害於精神上受有相當之痛苦，應
    得請求賠償精神慰撫金100萬元。另伊所有之系爭機車因系
    爭交通事故受損，修復零件需費33,500元，應亦得向被告請
    求賠償。是伊合計得向被告請求賠償1,215,863元，為此爰
    依侵權行為之法律關係提起本訴等語。並聲明：被告應給付
    原告1,215,863元，及自起訴狀繕本送達翌日即110年5月29
    日起至清償日止，按週年利率5%計算之利息。
三、被告未於言詞辯論期日到場，據其前於準備程序期日到場陳
    述則以：伊不爭執被訴刑事過失傷害之犯罪事實，惟伊有打
    方向燈，且伊對於原告請求賠償之醫療費用、復健費用固不
    爭執，但原告請求賠償之總金額過高，且其應看護之期間及
    狀況應按高雄醫學大學附設中和紀念醫院（下稱中和醫院）
    回函內容等語，資為抗辯。並聲明：原告之訴駁回。
四、得心證之理由　　
　㈠按因故意或過失，不法侵害他人之權利者，負損害賠償責任
    ；汽車、機車或其他非依軌道行駛之動力車輛，在使用中加
    損害於他人者，駕駛人應賠償因此所生之損害，民法第184
    條第1項前段、第191條之2前段分別定有明文。又汽車迴車
    前，應暫停並顯示左轉燈光或手勢，看清無來往車輛，並注
    意行人通過，始得迴轉；汽車在設有慢車道之雙向二車道，
    應在遵行車道內行使，道路交通安全規則106條第5款、第97
    條第1項第1款、第2項分別著有規定。經查：
　⒈被告於109年2月14日6時13分許，駕駛車牌號碼000-0000號自
    用小客車，在址設高雄市○○區○○○路00號「全家便利商店民
    如店」前欲為迴車時，本應注意汽車迴車前，應暫停並顯示
    左轉燈光或手勢，看清無來往車輛，並注意行人通過，始得
    迴轉，並應注意應在遵行車道內行駛，且不得駛入來車之車
    道內，而依當時天候晴，日間自然光線，柏油路面乾燥、無
    缺陷，且無障礙物，視距良好，並無不能注意之情事，竟疏
    未注意汽車迴車前，應看清無來往車輛，始得迴轉，並應注
    意應在遵行車道內行駛，且不得駛入來車之車道內，即貿然
    迴轉欲進入民族一路北向車道，而逆向駛經民族一路與九如
    二路路口，適原告騎乘系爭機車沿九如二路由東往西方向行
    駛至該處，見狀閃煞不及而發生擦撞等節，為兩造所不爭執
    （見簡上附民移簡字卷第81至82頁），自堪認定，則被告就
    系爭交通事故之發生自有過失。
　⒉至被告雖抗辯其當時有顯示左轉燈光云云，惟被告車輛縱便
    有顯示左轉燈光，其仍應注意看應無往來車輛，始得迴轉，
    且應在遵行車道內行駛，不得逆向駛入來車之車道內，其於
    當時並無不能注意之情況下，疏未注意及此，致肇生系爭交
    通事故，自不因有其車輛顯示左轉燈光，即認其就系爭交通
    事故之發生並無過失，是被告上開抗辯，並無礙於其過失之
    認定，且無從認原告因此與有過失。
　⒊綜上，被告就系爭交通事故之發生具有過失，又原告因系爭
    交通事故之發生而受有系爭傷害一節，為被告所不爭執（見
    簡上附民移簡字卷第81至82頁），則原告因被告之過失而受
    有系爭傷害，被告自應就此負損害賠償責任。
　㈡按不法侵害他人之身體或健康者，對於被害人因此喪失或減
    少勞動能力或增加生活上之需要時，應負損害賠償責任；不
    法侵害他人之身體、健康、名譽、自由、信用、隱私、貞操
    ，或不法侵害其他人格法益而情節重大者，被害人雖非財產
    上之損害，亦得請求賠償相當之金額，民法第193條第1項、
    第195條第1項前段分別定有明文。而非財產上損害之慰撫金
    數額，究竟若干為適當，應斟酌兩造身分、地位及經濟狀況
    ，俾為審判之依據，最高法院86年度台上字第511號裁判要
    旨可供參照。經查：
　⒈醫療費用、復健費用：
　　原告因系爭傷害就醫而支出醫療費用21,708元，並需復健而
    支出復健費用3,040元，有中和醫院門診醫療費用收據聯（
    見雄司調字卷第83至105頁）、阮綜合醫療社團法人阮綜合
    醫院收據（見雄司調字卷第127至135頁）、宏平診所藥品明
    細收據（見雄司調字卷第137至141頁）附卷可查，且為被告
    所不爭執（見簡上附民移簡字卷第80頁），原告自得就此請
    求被告賠償之。
　⒉醫療器材費：
　　原告主張因系爭傷害而需購買男用尿壺、尿布、濕式衛生紙
    、手套、輪椅、助行器及一條根等醫療用品，支出10,628元
    ，業據其提出交易明細、銷貨明細資料、電子發票證明聯、
    統一發票為證（見雄司調字卷第119至125頁），衡情原告所
    受系爭傷害為骨盆骨折之傷害，將導致其行動不便，上開醫
    療器材自屬原告系爭傷害養護、復原所必要，原告應得就此
    請求被告賠償之。
　⒊就醫停車及交通費：
　⑴原告主張其因系爭傷害而於109年2月19日出院搭乘救護車返
    家支出費用1,000元，又於109年2月27日、同年3月13日、同
    年4月2日、同年7月24日至中和醫院回診，分別支出停車費
    用60元、90元、45元、90元，有中和醫院診斷證明書（見交
    簡上附民字卷第13頁）、免用統一發票收據（見雄司調字卷
    第115頁）、電子發票證明聯（見雄司調字卷第113頁）在卷
    可按，又原告所受系爭傷害為骨盆骨折之傷害，將導致其行
    動不便，其出院時自有搭乘救護車返家之必要，且其駕駛車
    輛就醫，亦屬必要，是其向被告請求前述就醫交通費及停車
    費，應有理由。
　⑵原告固主張其配偶於109年2月14日、同年月19日駕車至醫院
    探視，支出停車費用280元、1,800元，應得向被告請求賠償
    云云。惟前述停車費用乃為原告配偶至醫院探視原告所支出
    ，非原告因被告過失所受之損害，原告自不得就此向被告請
    求賠償。
　⑶綜上，原告此部分得向被告請求賠償之金額為1,285元。
　⒋看護費用：
　　原告固主張其109年2月14日起至同年4月19日止需人全日看
    護，支出看護費用132,000元，應得向被告請求賠償云云。
    惟經本院函詢原告就醫之中和醫院，其函覆本院：原告於住
    院期間需專人照護，全日看護為宜，而出院後避免過度運動
    ，建議他人協助生活不便事宜或可安排半日看護約2週，有
    該院111年6月28日高醫附法字第1110103786號函在卷可按（
    見簡上附民移簡字卷第73頁），而中和醫院為原告於系爭交
    通事故發生後就醫之醫院，其對於原告因系爭交通事故所受
    傷害病情應有相當瞭解，又具備醫療專業，其按原告之病況
    依醫療專業所為之前述判斷，自可採信，則原告住院期間需
    人全日看護，而出院後需人半日看護2週。又原告住院期間
    乃自111年2月14日起至同年月19日，有中和醫院診斷證明書
    附卷足稽（見交簡上附民字卷第13頁），而全日看護以1日2
    ,000元計算，半日看護1日以1,000元計算，為兩造所不爭執
    （見簡上附民移簡字卷第30頁、第80頁），則原告所得請求
    之看護費用為26,000元（計算式：6×2000＋14×1000＝26000）
    ，其逾此範圍之請求應無理由。
　⒌營養費：
　　原告固主張其因中和醫院外傷及重症外科醫師於診斷時建議
    按其傷勢服用膠原蛋白及鈣錠可加速恢復，而購買該等營養
    品服用支出11,622元，應得向被告請求賠償云云。惟經本院
    函詢中和醫院原告所受系爭傷害是否有服用膠原蛋白及鈣錠
    之必要，該院函覆本院：並無特別禁忌，但針對鈣片服用「
    或」有益骨折恢復，有該院111年6月28日高醫附法字第1110
    103786號函在卷可按（見簡上附民移簡字卷第73頁），是膠
    原蛋白與鈣片並非恢復原告所受系爭傷害所必要，原告自不
    得就此請求被告賠償，其上開主張，尚非可採。
　⒍精神慰撫金：
　　原告因系爭交通事故受有系爭傷害，並因系爭傷害而於109
    年2月14日至中和醫院急診入院，同年月19日出院，住院期
    間需專人全日看護，出院後經醫院建議使用輔具及助行器，
    持續追蹤休養2個月，且需他人半日看護2週，復需進行復健
　　，有中和醫院診斷證明書（見交簡上附民字卷第13頁）、中
    和醫院111年6月28日高醫附法字第1110103786號函（見簡上
    附民移簡字卷第73頁）、阮綜合醫療社團法人阮綜合醫院收
    據（見雄司調字卷第127至135頁）、宏平診所藥品明細收據
    （見雄司調字卷第137至141頁）附卷可查，是原告既因系爭
    交通事故受傷而需急診、住院治療，又須專人全日看護6日
    、半日看護2週，復需進行復健，其精神上應受有痛苦，可
    堪認定，而原告高職畢業，系爭交通事故發生時擔任軍職，
    名下有土地、房屋及投資；被告高職畢業，從事冷氣裝修，
    名下有汽車、投資，業據兩造陳明，並有稅務電子閘門財產
    所得調件明細表在卷可參（見簡上附民移簡字卷第31頁、第
    80頁、雄司調字卷證物存置袋），且為兩造所不爭執，則本
    院審酌兩造之身分、地位、經濟能力，並原告所受傷勢等一
    切狀況，認原告請求之非財產上損害賠償過高，應以15萬元
    較為適當，其逾此部分請求應不予准許。
　⒎機車修繕費用：
　　系爭機車為原告所有，於92年4月出廠，因系爭交通事故受
    損，修復零件需費33,500元等節，有行車執照（見簡上附民
    移簡字卷第129頁）、估價單（見雄司調字卷第117頁）附卷
    可參。又至109年2月14日系爭事故發生時，系爭機車使用期
    間已逾3年，依行政院發布之固定資產耐用年數表，機器腳
    踏車之耐用年數為3年，採平均法計算折舊，每年折舊率為3
    33/1000，若原告以全新之材料更換於系爭機車，應扣除材
    料之折舊額，惟系爭機車於系爭事故發生時已超過使用年限
    ，故系爭機車之零件材料已完全折舊，其殘價為8,375元（
    依據營利事業所得稅查核準則第95條第7 項就折舊部分之規
    定，計算式：殘價＝取得成本/ （耐用年數+1），即33500/
    （3+1）＝8375）。原告固自陳其並未修復系爭機車，但對照
    原告所提出出售機車網站頁面（見簡上附民移簡字卷第117
    至128頁），同廠牌、型號之92年7月出廠、92年12月出廠之
    中古機車售價分別為10,500元、17,800元，其主張以修復所
    需零件費用折舊計算賠償金額（見簡上附民移簡字第49頁）
    ，並未超過系爭機車於事故前之市價，應屬可採，是原告此
    部分應得請求賠償8,375元。
　⒏綜上所述，原告應得請求被告賠償221,036元（計算式：2170
    8＋3040＋10628＋1285＋26000＋150000＋8375＝221036）。
五、綜上所述，被告就系爭交通事故之發生具有過失，且致原告
    受有系爭傷害，而應負損害賠償責任，又原告得請求賠償之
    金額為221,036元。從而，原告依侵權行為之法律關係請求
    被告給付221,036元，及自起訴狀繕本送達翌日即110年5月2
    9日起至清償日止，按週年利率5%計算之利息，為有理由，
    應予准許。至其逾此範圍之請求，則無理由，應予駁回。
六、本件原告於被告被訴過失傷害刑事案件簡易程序第二審審理
    中提起附帶民事訴訟，經刑事庭裁定移送民事庭以合議方式
    依第二審程序審理，並判命被告給付上開金額，雖所命給付
    之金額未逾50萬元，惟本件兩造之上訴利益均未逾150萬元
    ，係不得上訴第三審之事件，經本院合議庭判決即告確定而
    有執行力，自無宣告假執行之必要，附此敘明。
七、本件事證已臻明確，兩造其餘之攻擊防禦方法核與判決結果
    不生影響，毋庸一一論列，併此敘明。
八、據上論結，本件原告之訴為一部有理由，一部無理由。爰依
    民事訴訟法第385條第1項前段、第79條，判決如主文。
中　　華　　民　　國　　111 　年　　11　　月　　14　　日
                  民事第二庭  審判長法  官  陳宛榆
　　　　　　　　　
                                    法  官  林婕妤
　　　　　　　　　　　　　　　　　　
                                    法  官  楊淑儀
以上正本係照原本作成。
本判決不得上訴。
中　　華　　民　　國　　111 　年　　11　　月　　14　　日
                                    書記官  詹立瑜